臺灣嘉義地方法院民事判決　九十一年度訴字第七四二號
　　原　　　告　丙○○
　　　　　　　　即漢唐跤趾藝術.
　　被　　　告　財團法人台灣省嘉義縣朴子配天宮
　　法定代理人　乙○○
　　訴訟代理人　甲○○
右當事人間清償代墊款事件，本院=判決如左：
    主    文
被告應給付原告新台幣壹佰萬伍仟玖佰拾柒元，及自民國九十一年九月十日起迄清
償日止按年息百分之五計算之利息。
訴訟費用由被告負擔。
本判決於原告以新台幣拾萬伍仟佰壹拾元為被告供擔保後得假執行，但被告
如於假執行程序實施前預供擔保新台幣壹佰萬伍仟玖佰拾柒元則得免為假執行。
    事    實
甲、原告方面：
一、聲明：除假執行擔保金額外，如主文所示。
二、陳述：原告開設漢唐跤趾藝術社，從事跤趾陶之製作及教學，於民國九十一年三
    月底接受被告寺廟之委託，代為籌劃「添燈賜福、媽祖心、樸樹情」活動，期間
    原告除提供跤趾陶作品參展及跤趾陶製作教學外，並代為聯絡各廠商配合上開活
    動，惟因被告寺廟告稱其活動經費尚未核撥，故由原告先行代墊應付予參與活動
    廠商之各項費用，迨上述活動結束後，原告為被告寺廟代墊各廠商之費用及保險
    費計為新台幣（下同）一百六十四萬五千九百三十七元，另被告寺廟應給付原告
    提供跤趾陶作品展覽及跤趾陶制作教學之費用為二十一萬元，合計為一百八十五
    萬五千九百三十七元，惟被告寺廟於九十一年五月三十一日已給付原告八十五萬
    元，經核減結果，被告寺廟尚積欠原告一百萬五千九百三十七元，爰依民法第四
    百二十一條第一項（跤趾陶作品展覽租金部分四萬八千元）、第五百四十六條一
    項之規定（代墊費用及跤趾陶材料部分一百八十萬七千九百三十七元），提起本
    件訴訟。
三、對被告寺廟抗辯所為之陳述：
（一）、「添燈賜福、媽祖心、樸樹情」該活動，係由原告於九十一年三月二十一日
        第一次呈送活動企劃書予被告寺廟，並與被告寺廟董事長、董事及總幹事共
        同協商，嗣九十一年四月八日第二次呈送企劃書後，於九十一年四月十日由
        被告寺廟再次確認而交由原告執行，迨上述活動結束，原告即向被告寺廟請
        求給付必要之費用，惟因被告寺廟內部董監事有意見，被告寺廟遂另函請原
        告及其他活動承辦人於九十一年七月十日至被告寺廟所在地參加開會，且於
        會議中，被告寺廟董事長及總幹事均有承認該活動係被告寺廟委託原告舉辦
        ，更且於會議中，被告寺廟之總幹事蔡信泉亦提出該活動經費統計及活動工
        作表供與會之董監事參酌，故被告寺廟辯稱，其並無委託原告舉辦該活動，
        實無可採。
（二）、至被告寺廟另辯稱，原告所提之收據係向財團法人朴子配天宮文教基金會（
        以下簡稱配天宮基金會）請款，故認兩造並無委任關係存在云云，然查，此
        係因被告寺廟之承辦人員要求原告請款之收據抬頭應登載為配天宮基金會，
        以利被告寺廟向上級機關請領補助款，從而，應難執此即認兩造無委任關係
        。
四、證據：提出執行單位明細、損毀作品明細、被告九十一年六月二十一日函、錄音
    譯文、經費預算表、責任保險單、免用統一發票收據等為證，並聲請訊問證人乙
    ○○、蔡信泉。
乙、被告寺廟方面：
一、聲明：原告之訴駁回，如受不利判決願供擔保請准宣告免為假執行。
二、陳述：
（一）、被告寺廟並未委託原告辦理「添燈賜福、媽祖心、樸樹情」該活動，原告所
        稱之該活動係由嘉義縣政府指定由配天宮基金會辦理，且配天宮基金會與被
        告寺廟係法人格不相隸屬之財團法人，故原告應向配天宮基金會請款，而非
        向被告寺廟請求。
（二）、至於原告向被告寺廟所提領之八十五萬元，係暫付款（借款），緣因原告告
        知其辦理上開活動，墊支不少款項，而嘉義縣政府未將活動經費撥入配天宮
        基金會，致基金會無錢給付原告，且因被告寺廟與配天宮基金會兩財團法人
        之董事長均為乙○○，遂商由被告寺廟暫借款給付，顯非由被告寺廟給付活
        動費予原告。
三、證據：提出請辦單、免用統一發票收據、配天宮基金會講師鐘點費請領清冊、被
    告寺廟九十一年四月十一日函、交通部觀光局九十一年五月二十一日函、嘉義縣
    文化局九十一年五月十六日函等為證。
    理    由
一、原告主張伊於九十一年三月底接受被告寺廟之委託，代為籌劃「添燈賜福、媽祖
    心、樸樹情」該活動，迨活動結束後，伊為被告寺廟代墊各廠商之費用及保險費
    計為一百六十四萬五千九百三十七元，另被告寺廟應給付伊提供跤趾陶作品展覽
    及跤趾陶制作教學之費用為二十一萬元，合計為一百八十五萬五千九百三十七元
    ，其間被告寺廟業已給付原告八十五萬元，經核減結果尚積欠一百萬五千九百三
    十七元，爰依民法第四百二十一條第一項（跤趾陶作品展覽租金部分四萬八千元
    ）、第五百四十六條一項（代墊費用及跤趾陶材料部分一百八十萬七千九百三十
    七元）之規定，請求被告寺廟給付一百萬五千九百三十七元，及自起訴狀繕本送
    達之翌日即九十一年九月十日起迄清償日止按年息百分之五計算之利息等語。
二、被告寺廟則以「添燈賜福、媽祖心、樸樹情」該活動係由配天宮基金會辦理，非
    由被告寺廟委託原告辦理，故原告應向配天宮基金會請款，而非向被告寺廟請求
    等情詞資為辯解。
三、原告主張伊於九十一年三月底接受被告寺廟之委託，代為籌劃「添燈賜福、媽祖
    心、樸樹情」該活動，並為被告寺廟代墊各廠商之費用及保險費，被告寺廟則辯
    稱上開活動係配天宮基金會辦理，非由被告寺廟委託原告辦理，是本件所應審酌
    者厥為「添燈賜福、媽祖心、樸樹情」該活動究係由被告寺廟或配天宮基金會委
    託原告辦理。經查：
（一）、證人乙○○即被告寺廟之法定代理人於本院九十一年十一月二十五日審理時
        證稱，因配合今年媽祖聖誕，故被告寺廟監事洪源益提議，為配合信徒朝拜
        ，擬舉辦一活動俾信徒觀賞，該過程雖有一些董監事有意見，但經協商結果
        最後仍同意舉辦，惟因時間緊迫，有部分董監事表示視爭取多少補助經費再
        決定舉辦之規模，洪源益則告稱其可以找原告來舉辦該活動，後來董監事作
        成一個決議，端視補助金額多少再決定舉辦之規模，並由洪源益找原告來承
        辦該活動，起初原告交予被告寺廟之企劃書是八百多萬元，嗣洪源益前去交
        通部觀光局及嘉義縣政府爭取經費，交通部觀光局表示僅能補助一百五十萬
        元左右，嘉義縣政府亦表示僅能補助一百五十萬元左右，未久，交通部觀光
        局再表示其僅能補助七、八十萬元左右，故該活動經費祇能節縮至二百三十
        萬元左右，又該活動係洪源益找原告來承辦的，且洪源益是經被告寺廟董監
        事同意後始去找原告來承辦，而目前是因補助經費尚未核撥下來，故無法付
        錢予原告，然該活動確係被告寺廟找原告所承辦無訛，是被告寺廟辯稱，「
        添燈賜福、媽祖心、樸樹情」該活動係由配天宮基金會委託原告辦理云云，
        應無足採。
（二）、又徵諸被告寺廟所提之九十一年四月十一日朴配宮總字第○四九號函（受文
        者嘉義縣文化局）亦謂：「主旨：函呈本宮為籌辦九十一年配天宮民俗文化
        觀光系列活動，檢送『樸樹情媽祖心』實施計劃經費概算表乙份，請貴府（
        會）鑒核並惠允為指導單位，請鑒核。說明：一、本宮為發揚我國傳統民俗
        文化，每年均配合媽祖聖誕，特舉辦此一系列觀光活動，成效頗獲各界好評
        ，值此遊客近數萬人至本市配天宮為持續辦理，以傳承地方文化．．．」，
        足見，依被告寺廟所提之該紙九十一年四月十一日朴配宮總字第○四九號函
        ，被告寺廟亦自承其係為籌辦「添燈賜福、媽祖心、樸樹情」該活動始向嘉
        義縣文化局爭取補助經費，準此以觀，果係配天宮基金會委託原告辦理「添
        燈賜福、媽祖心、樸樹情」該活動，則為何係被告寺廟向嘉義縣文化局爭取
        補助經費？
（三）、再揆諸被告寺廟九十一年六月二十一日朴配宮總字第○九九號函記載（收文
        者為原告、高雄鄉土文化推廣協會蔡崇欣、吳淑芳）：「主旨：函告貴單位
        承辦九十一年『添燈賜福、媽祖心、樸樹情』活動，因活動倉促流程與承辦
        項目，原訂計劃經費不足，需由本宮董監事核鑑後得以核銷，特函請承辦人
        於九十一年七月十日下午二時本宮召開第七屆第三十九次董監事聯席會蒞會
        說明，核定，請照惠蒞會。」，益見，果「添燈賜福、媽祖心、樸樹情」該
        活動非由被告寺廟委託原告承辦，則被告寺廟為何要發函予原告及其他受文
        者通知其等參加被告寺廟董監事聯席會，俾討論經費核銷事宜？為何非由配
        天宮基金會發函予原告？
（四）、抑且，依被告寺廟所提之請辦單，其用途說明及招估事項亦記載，「本宮辦
        理『添燈賜福、媽祖心、樸樹情』已經核准。文化局伍拾萬、觀光局參拾萬
        、文建會伍萬，供報核銷。先暫付款項支出廠商。」，益徵，苟「添燈賜福
        、媽祖心、樸樹情」該活動係由配天宮基金會委託原告承辦，則被告寺廟為
        何要於其請辦單上載明：「本宮辦理『添燈賜福、媽祖心、樸樹情』．．．
        」該語句？
（五）、另被告寺廟之總幹事蔡信泉於被告寺廟九十一年七月十日開會時亦陳稱，「
        這個民俗文物展，是協會這蔡崇欣先生，現在這民俗文物展，剛說的藝術Ｄ
        ＩＹ的活動是東石農會的承辦人員，農會系統較知道，觀光護照同樣系統，
        叫觀光協會和農會系統幫咱聯絡，嘉義縣這些農會系統來這，那其他的部分
        ，就是漢唐這邊，他們幫咱籌劃企劃案後，最後整個交給他們處理。」，有
        原告所呈被告寺廟九十一年七月十日開會譯文乙紙在卷足稽，且被告寺廟之
        總幹事蔡信泉於被告寺廟九十一年七月十日開會時確有陳稱上開語句，亦經
        證人蔡信泉於本院九十一年十一月十一日審理時證稱在卷，益證，被告寺廟
        果無委託原告承辦「添燈賜福、媽祖心、樸樹情」該活動，則為何被告寺廟
        之總幹事蔡信泉於九十一年七月十日開會時會陳稱，「．．．那其他的部分
        ，就是漢唐這邊，他們幫咱籌劃企劃案後，最後整個交給他們處理。」？
（六）、其次，被告寺廟所提之九紙統一發票、三紙收據及二紙請領清冊其抬頭固均
        登載為配天宮基金會，惟此係因被告寺廟為向政府機關請款，始要求原告所
        開具之統一發票、收據及請領清冊抬頭均登載為配天宮基金會，此節業據證
        人蔡信泉於本院九十一年十一月十一日審理時結稱在卷，堪信，得否因原告
        所開具之統一發票、收據及請領清冊抬頭均登載為配天宮基金會，即遽認為
        「添燈賜福、媽祖心、樸樹情」該活動係由配天宮基金會委託原告所辦理，
        尚難謂為無疑。
（七）、至被告寺廟固另辯稱，依被告寺廟內部章程規定，「添燈賜福、媽祖心、樸
        樹情」該活動已逾十萬元以上，依政府採購法規之規定，應公開取具三家以
        上廠商報價進行比價，惟被告寺廟之法定代理人乙○○及總幹事蔡信泉並未
        依該程序辦理，故該活動自非被告寺廟委託原告辦理云云，惟查，被告寺廟
        辦理「添燈賜福、媽祖心、樸樹情」該活動，係洪源益經被告寺廟董監事同
        意後始去找原告前來承辦，業據證人乙○○證稱在卷，又被告寺廟人員舉辦
        該活動縱有違反被告寺廟內部章程之情，亦難依此即率認為與原告所締之外
        部契約行為為無效。
（八）、綜上所述，「添燈賜福、媽祖心、樸樹情」該活動應係由被告寺廟委託原告
        辦理。
四、查原告計有提供六十件之跤趾陶作品，於被告寺廟展覽，該部分之租金為四萬八
    千元，又原告計有代被告寺廟墊支一百八十萬七千九百三十七元活動費用，業據
    其提出與所述相符之免用統一發票十二紙、收據二紙、講師鐘點費請領清冊及支
    票各乙紙為證，且原告確有墊支支出該筆費用，亦據證人蔡信泉於本院九十一年
    十一月十一日審理時結稱在卷，從而，原告援依民法第四百二十一條第一項（跤
    趾陶作品展覽租金部分四萬八千元），及第五百四十六條第一項之規定（代墊費
    用及跤趾陶材料部分計一百八十萬七千九百三十七元），請求被告寺廟給付一百
    八十五萬五千九百三十七元，自難謂為無理由，惟因被告寺廟業已給付八十五萬
    元，此為兩造所不爭，是經核減結果，原告請求被告寺廟給付一百萬五千九百三
    十七元（0000000－000000＝0000000），為有理由，應予准許。
五、兩造陳明願供擔保，請准宣告假執行及免為假執行，經核均無不合，爰分別酌定
    相當擔保金額予以准許。
六、據上論結，原告之訴為有理由，依民事訴訟法第七十八條、第三百九十條第二項
    、第三百九十二條，判決如主文。
中　　　華　　　民　　　國　　九十一　　年　　 十二 　　月　　　九　　　日
~B臺灣嘉義地方法院民事第一庭
~B　　法　官　林信旭
右為正本係照原本作成
如對本判決上訴須於判決送達後廿日內向本院提出上訴狀
中　　　華　　　民　　　國　　九十一　　年　　 十二　　 月　　　九　　　日
~B　　書記官　侯學義
